【裁判字號】    99,苗簡,157
【裁判日期】    990527
【裁判案由】    履行契約
【裁判全文】
臺灣苗栗地方法院民事判決             99年度苗簡字第157號
原      告  戊○○
被      告  庚○○○
            己○○
            辛○○
兼上列2 人
訴訟代理人  丁○○
被      告  甲○○
            乙○○
兼上列2 人
訴訟代理人  丙○○
被      告  信益冠天廈公寓大廈管理委員會
法定代理人  丁○○
上列當事人間請求履行契約事件，本院於民國99年5 月13日言詞
辯論終結，判決如下：
    主  文
原告之訴駁回。
訴訟費用由原告負擔。
    事實及理由
壹、程序方面：
一、按訴狀繕本送達後，原告不得將原訴變更或追加他訴，但經
    被告同意者，不在此限。民事訴訟法第255 條第1 項第1 款
    定有明文。查本件原告原起訴時並未提出明確訴之聲明（見
    本院卷第4 頁），後於民國99年4 月1 日調解程序時陳述訴
    之聲明為：「請求相對人（即被告）繼續履約並履行至99年
    8 月31日」（見本院卷第46頁）；嗣於99年4 月27日再具狀
    變更聲明為：「被告應連帶給付原告新臺幣（下同）99,593
    元。」等語（見本院卷第53頁），應屬於訴之變更，被告對
    此亦表同意（見本院卷第69頁），即與上開規定相符。
二、原告另於99年4 月27日具狀追加被告信益冠天廈公寓大廈管
    理委員會（下稱信益冠天廈委員會）部分，因本件原告係請
    求履行契約事件，該契約當事人則為原告及被告信益冠天廈
    委員會，是追加信益冠天廈委員會部分，與原訴之主要爭點
    有其共同性，且就原請求之訴訟及證據資料，於審理繼續進
    行在相當程度範圍內具有同一性或一體性，得期待於後請求
    之審理予以利用，俾先後兩請求在同一程序得加以解決，避
    免重複審理，且被告對此亦表同意（本院卷第69頁），則原
    告追加被告信益冠天廈委員會，於法有據，應予准許。
貳、實體方面：
一、原告主張：原告為租用信益冠天廈公寓大廈商店街入口右側
    機車停放處擺放娃娃機營利，於98年9 月1 日與被告信益冠
    天廈委員會訂立「信益冠天廈公寓大廈娃娃機合約書」（下
    稱系爭租賃契約），期間自98年9 月1 日起至99年8 月31日
    止，每月租金4,000 元（含電費）。惟被告丁○○、丙○○
    、庚○○○、己○○、甲○○、乙○○、辛○○等人於99年
    1 月1 日就任信益冠天廈委員會第11屆管理委員後，即在同
    年月18日召開管理委員會議，違反系爭租賃契約每月租金4,
    000 元之約定，而決議「2 月1 日娃娃機如果須繼續擺放，
    請向管委會重新簽署合約，每月需繳交費用為9,600+3,000+
    2,000 ＝14,600元（如不繼續擺放，請於1 月底前撤離。）
    」，並於99年2 月5 日對原告擺設之娃娃機斷電至今，致原
    告無法營收，故被告等人顯然屬債務不履行及故意侵害原告
    之權利。又因娃娃機台老舊，致原告無法預估實際的損失為
    多少，故與專業的律師及廠商聯繫後，最合理的計算方式即
    以被告對原告收取之租金請求賠償，即以14,600元作為每月
    收入之計算標準，故原告因此共損失99,593元（計算式：14
    ,600元×6 個月+14,600 ÷28×23＝99,593元，小數點以下
    四捨五入）。為此，依系爭租賃契約及民法第184 條、第
    185 條規定提起本件訴訟等語。並聲明：被告等人應連帶給
    付原告99,593元。
三、被告則以：系爭租賃契約簽訂人為前任主委，並不是現任主
    委，且原告在被告信益冠天廈委員會98年12月4 日區分所有
    權人大會時，已同意娃娃機的擺放與否需視下一屆管委會決
    議。再者，依照系爭租賃契約第4 條約定，逾期繳納租金契
    約即失效，而原告並未依約繳交租金，故該租約已失效，則
    原告請求被告應賠償其營業損失乃無理由等語。並聲明：原
    告之訴駁回。
四、經查，原告與被告信益冠天廈委員會訂有「信益冠天廈公寓
    大廈娃娃機合約書」，約定原告得於該公寓大廈商店街入口
    右側機車停放位置擺放娃娃機，期間自98年9 月1 日起至99
    年8 月31日止，每月租金4,000 元（含電費）；原告分別僅
    於99年1 月4 日、1 月26日各繳交2,000 元租金，被告則在
    99年2 月5 日對原告所擺設之娃娃機斷電等情，有卷附系爭
    租賃契約書及收據為證（見本院卷第5 頁、第9 頁、第13頁
    ），並為兩造所不爭執，自堪信為真實。
五、原告主張依據系爭租賃契約、民法第184 條及第185 條規定
    ，被告等人應連帶賠償原告因娃娃機斷電而無法繼續營業之
    損失等語，為被告等人所否認，並以前詞置辯。則本件爭點
    厥為被告信益冠天廈委員會於99年2 月5 日對原告所擺設之
    娃娃機斷電行為，有無違反系爭租賃契約或侵害原告之權利
    ？如有，則原告主張被告等8 人應連帶賠償其營業損失99,5
    93元是否有據？經查：
  1.被告丁○○、丙○○、庚○○○、己○○、甲○○、乙○○
    、辛○○等7 人分別係被告信益冠天廈委員會之管理委員或
    總幹事，其等與原告並無任何契約關係，且被告等7 人於99
    年1 月8 日召開信益冠天廈委員會，會中所作成之決議事項
    ，亦屬合法行使管理委員或總幹事職權之行為，故原告主張
    被告等人召開會議決議乃構成債務不履行或侵權行為，應負
    連帶賠償責任云云，顯不足採。
  2.次依系爭租賃契約第2 條、第4 條約定：「本合約有效期間
    自民國98年9 月1 日至99年8 月31日止。」、「租金為每月
    4,000 元（含電費），每月現金繳交，逾期合約失效。（因
    管委會招租成效不彰，98年12月31日前減半繳交）。PS：租
    金減半續租，若回歸每月4,000 元、不續租，不需賠償違約
    金。」等語（見本院卷第13頁），可知原告於98年9 月至98
    年12月止，依約每月應繳交租金2,000 元予被告信益冠天廈
    委員會，自99年1 月份起則回復原租金每月4,000 元。惟查
    ，原告自99年1 月份起至今僅繳納租金共4,000 元，僅足99
    年1 月份之月租，自99年2 月份以後即未再給付任何租金予
    被告信益冠天廈委員會，已如前述，則依系爭租賃契約第4
    條約定，該契約已因原告逾期繳納租金而失效。又該契約既
    已失效，則被告於99年2 月5 日就原告所擺設之娃娃機予以
    斷電，即難謂有何違反系爭租賃契約之情。
  3.再查，被告信益冠天廈委員會曾於98年12月4 日召開區分所
    有權人大會，會中對於原告之娃娃機是否繼續擺放之問題進
    行討論，而原告當場即表示：「這屬於個人問題，看是要由
    下一屆管委會看繼續再放，廢掉也無所謂」等語（見本院卷
    第67頁），此有被告提出之錄音光碟為證，並經本院協同兩
    造當庭勘驗該錄音光碟內容無誤。故堪認兩造於98年12月4
    日已達成合意，即於99年1 月新任管理委員就任後，對於系
    爭租賃契約是否終止或繼續，乃交由新任管理委員決定。又
    被告信益冠天廈委員會於新任管理委員就任後，即於99年1
    月8 日召開第11屆會議，並決議：「（99年）2 月1 日娃娃
    機如果繼續擺放請向管委會重新簽署合約，每月需繳交費用
    為9,600+3,000+ 2,000＝14,600元（如不繼續擺放，請於1
    月底撤離）。」等語，有卷附該屆會議紀錄影本在卷可憑（
    見本院卷第56頁）。故堪認系爭租賃契約於99年1 月31日已
    合意終止，自99年2 月1 日起，原告如欲繼續向被告信益冠
    天廈委員會承租位置擺放娃娃機，須與被告信益冠天廈委員
    會另訂新約，每月租金則改為14,600元。然而同前所述，原
    告自99年1 月起迄今僅繳足1 月份租金4,000 元，且復未舉
    證證明其於99年2 月1 日起與被告信益冠天廈委員會有另訂
    新約之事實，則原系爭租賃契約既已於99年1 月31日終止，
    又尚未訂立新約，被告信益冠天廈委員會自無再供電予原告
    之義務，故原告主張被告信益冠天廈委員會於99年2 月5 日
    不再供電予原告，已構成債務不履行及侵權行為云云，亦不
    足採。
  4.末按損害賠償，除法律另有規定或契約另有訂定外，應以填
    補債權人所受損害及所失利益為限。民法第216 條第1 項定
    有明文；又無損害即無賠償，是以損害賠償之計算，應以實
    際所受損害為基準（最高法院94年度台上字第915 號判決參
    照）。而經本院行使闡明權，請原告就其主張之營業損失金
    額盡舉證之責，原告當庭固主張：「因娃娃機台老舊，無法
    預估實際的損失為多少，故與專業的律師及專業的廠商聯繫
    之後，他們表示無法衡量，因經年累月計碼器的數據都很大
    ，所以最合理的方式就是以被告對原告收取的租金來請求賠
    償... 」云云（見本院卷第67頁），惟按租金金額係被告信
    益冠天廈委員會出租場地供原告擺放娃娃機台之收益，核與
    原告因斷電無法以娃娃機台營業所受損害或所失利益不同，
    自難以比附援引，且原告亦無其他方法足資證明其實際所受
    損害為何。準此，縱認被告等人前開斷電或決議行為已構成
    債務不履行或侵權行為，則原告請求被告等應連帶賠償營業
    損失99,593元，亦屬無據。
六、綜上，原告依系爭合約約定及民法第184 條、第185 條規定
    ，請求被告等人應連帶給付原告99,593元，為無理由，應予
    駁回。
七、本件事證已臻明確，兩造其餘之主張及舉證，核與判決之結
    果不生影響，爰無庸一一論述，併此敘明。
八、據上論結，原告之訴為無理由，依民事訴訟法第436條第2項
    、第78條，判決如主文。
中    華    民    國    99    年    5     月    27    日
                  苗栗簡易庭法  官  游 欣 怡
以上正本係照原本作成。
如不服本判決，應於送達後20日內向本院提出上訴狀（須附繕本
）。
                            書記官  張 宏 賓
中    華    民    國    99    年    5     月    27    日

司法院資訊處製作；財團法人民間司法改革基金會備份。
